【裁判字號】    98,訴,2385
【裁判日期】    980922
【裁判案由】    毒品危害防制條例
【裁判全文】
臺灣板橋地方法院刑事判決              98年度訴字第2385號
公  訴  人  臺灣板橋地方法院檢察署檢察官
被      告  甲○○
上列被告因違反毒品危害防制條例案件，經檢察官提起公訴（98
年度毒偵字第3308號），被告於本院準備程序進行中，就被訴犯
罪事實為有罪之陳述，本院告知簡式審判程序之旨，並聽取其與
公訴人之意見後，經合議庭裁定由受命法官獨任進行簡式審判程
序審理後，判決如下：
    主  文
甲○○施用第一級毒品，累犯，處有期徒刑壹年。扣案之注射針
筒伍支，均沒收。
    事  實
一、甲○○有如下所述之前科紀錄：
(一)、前於民國83年間因違反麻醉藥品管理條例等案件，經本院以
    82年度訴字第3059號刑事判決分別處有期徒刑7 月及3 年8
    月，並定應執行有期徒刑4 年，上訴後經臺灣高等法院以83
    年度上訴字第3895號刑事判決上訴駁回確定。
(二)、於86年間因違反麻醉藥品管理條例等案件，經臺灣高等法院
    以86年度上訴字第52498 號刑事判決分別處有期徒刑7 月及
    1 年，並定應執行有期徒刑1 年5 月確定。
(三)、於86年間因施用毒品案件，經臺灣高等法院於87年6 月2 日
    裁定送觀察、勒戒後，認有繼續施用毒品傾向，復經同法院
    裁定令入戒治處所施以強制戒治1 年，於88年2 月6 日裁定
    停止戒治，所餘期間付保護管束，於88年9 月29日保護管束
    期滿，經同法院於以86年度上訴字第5972號刑事判決免刑確
    定。
(四)、於88年間因偽造文書案件，經本院以88年度訴字第243 號刑
    事判決處有期徒刑6 月，且得易科罰金確定。
(五)、於91年間因施用毒品案件，經臺灣板橋地方法院檢察署（下
    稱板橋地檢署）檢察官以90年度毒偵字第4526號提起公訴併
    聲請強制戒治，於92年3 月14日強制戒治執行完畢出監，並
    由本院以91年度訴字第545 號刑事判決處有期徒刑10月確定
    。
(六)、嗣入監執行上開(一)所示之罪刑，並於85年2 月17日因縮短刑
    期假釋出監，假釋期間付保護管束，惟因其於假釋期間犯前
    揭(二)、(三)所示之罪刑，經撤銷假釋後，入監接續執行(二)、(三)
    所示之罪刑及(一)之殘刑1 年8 月16日，再於89年10月20日因
    縮短刑期假釋出獄，假釋期間付保護管束，又因其於假釋期
    間犯上開(五)所示之罪刑，經撤銷假釋後，復入監接續執行(五)
    所示之罪刑及上開(一)、(二)、(三)之殘刑1 年5 月21日，並於94
    年5 月14日因縮短刑期執行完畢出監。
(七)、於95年間因施用毒品案件，經本院以95年度訴字第3791號刑
    事判決分別處有期徒刑8 月、7 月、5 月、4 月，並定應執
    行有期徒刑1 年10月，經上訴後，經臺灣高等法院以96年度
    年上訴字第1411號刑事判決駁回上訴確定，嗣經臺灣高等法
    院以96年度聲減字第3319號刑事裁定各減為有期徒刑4 月、
    3 月15日、2 月15日、2 月，並定應執行有期徒刑11月確定
    。
(八)、於96年間因公共危險案件，經本院以96年度交簡字第98 號
    刑事判決處拘役50日，並得易科罰金確定，嗣經本院以96
    年度聲減字第4680號刑事裁定減為拘役25日，並得易科罰金
    確定。
(九)、於96年間因贓物案件，經本院以96年度簡字第2522號刑事判
    決處有期徒刑4 月，並得易科罰金，減為有期徒刑2 月，並
    得易科罰金確定。
(十)、嗣入監接續執行上開(七)、(八)、(九)所示之罪刑，並於97年9 月
    12日因徒刑、拘役執行完畢出監。
(十一)、於98年間因施用毒品案件，經本院以98年度訴字第1042號刑
    事判決處有期徒刑1 年，上訴後，經臺灣高等法院以98年度
    上訴字第2565號刑事判決駁回上訴（尚未確定）。
二、詎其仍不知悔改，竟於前開強制戒治執行完畢釋放出所後5
    年內已再犯被追訴處罰後，猶基於施用第一級毒品海洛因之
    犯意，於98年5 月1 日為警採尿往前回溯26小時內某時（惟
    應扣除為警查獲後至採尿時止其人身自由受拘束期間），在
    不詳地點，以注射針筒注射靜脈之方式，施用海洛因1 次；
    嗣於同年月1 日下午2時55分許，在臺北縣三重市○○路○段
    99巷口，因其行跡可疑遭警盤查，其主動將其所有且預備供
    己施用海洛因用之未使用過注射針筒5 支交予員警查扣，且
    經警採集其尿液送驗，結果呈海洛因代謝物之嗎啡陽性反應
    ，始查知上情。
三、案經臺北縣政府警察局三重分局報告板橋地檢署檢察官偵查
    起訴。
    理  由
壹、程序方面：本件被告甲○○所犯係死刑、無期徒刑、最輕本
    刑3 年以上有期徒刑以外之罪，其於準備程序就前揭被訴事
    實為有罪之陳述，經法官告知簡式審判程序之旨，並聽取其
    與公訴人之意見後，本院認無不得或不宜改依簡式審判程序
    進行之處，爰依刑事訴訟法第273 條之1 第1 項、第284 條
    之1 之規定，由本院合議庭裁定本件由受命法官獨任進行簡
    式審判程序，合先敘明。
貳、實體方面：
一、上開事實，業據被告於本院訊問時自白不諱，且被告於前開
    時間採集之尿液經送驗，結果呈海洛因代謝物之嗎啡陽性反
    應乙節，此有臺北縣政府警察局三重分局查獲毒品案件被移
    送者姓名、代碼對照表及台灣檢驗科技股份有限公司出具5/
    15/2009 報告編號UL/000000000之濫用藥物檢驗報告各1 份
    （詳見偵查卷第20、35頁）在卷可稽。又按海洛因經注射或
    吸入人體後，約80% 於24小時內自尿中排出，又尿液中能否
    驗出嗎啡陽性反應與其投與量、投與途徑、採尿時間、個人
    體質及檢測方法之靈敏度有關，國外曾有文獻報導注射6 毫
    克之海洛因鹽酸鹽，其代謝物嗎啡之平均可檢出時限約為26
    小時等情，業經行政院衛生署藥物食品檢驗局於81年9 月8
    日以藥檢壹字第8114885 號函示明確。是被告上開所採尿液
    送驗結果既有嗎啡之陽性反應，顯見被告在經警採尿時往前
    回溯26小時內之某時（惟應扣除為警查獲後至採尿時止其人
    身自由受拘束期間），確有施用第一級毒品海洛因之犯行至
    明。此外，並有扣案之注射針筒5 支可證。故被告之自白核
    與事實相符，應堪予採信。是本案事證已臻明確，被告犯行
    洵堪認定，應予依法論科。
二、論罪科刑部分：
(一)、按施用毒品經觀察、勒戒或強制戒治執行完畢釋放後，5 年
    後再施用毒品，應適用毒品危害防制條例第20條第1 、2 項
    之規定，同條例第20條第3 項定有明文。又按於92年7 月9
    日新修正之毒品危害防制條例刪除二犯及三犯之規定，一改
    修法前繁雜之處遇程序，僅將施用毒品者簡化區分為初犯、
    再犯，並認施用毒品者係屬病患性犯人，以觀察、勒戒戒除
    其身癮，並以強制戒治去除其心癮。經觀察、勒戒或強制戒
    治執行完畢釋放後，若係5 年後再犯該條例第10條施用毒品
    罪者，與同條例第20條第1 項、第2 項關於「初犯」之處理
    方式相同，檢察官應先聲請法院裁定令被告入勒戒處所觀察
    、勒戒，並視有無繼續施用毒品傾向，決定應予釋放、為不
    起訴之處分，或應聲請法院裁定令入勒戒處所強制戒治；若
    係5 年內「再犯」同條例第10條施用毒品罪者，依同條例第
    23條第2 項規定，檢察官則應依法追訴。觀諸該條例第20條
    第3 項之修正理由：「觀察、勒戒或強制戒治5 年後再犯者
    ，顯見前所實施之觀察、勒戒或強制戒治已足以遮斷其施用
    毒品之癮，為期自新及協助其戒除毒癮，對此5 年後再犯者
    ，爰明定仍適用初犯之規定，先經觀察、勒戒、強制戒治之
    程序。」及同條例第23條第2 項之修正理由：「為配合簡化
    施用毒品犯之刑事處遇程序，並鑑於經觀察、勒戒或強制戒
    治執行完畢釋放後5 年內再犯者，其再犯率甚高，原據以實
    施之觀察、勒戒及強制戒治既已無法收其實效，自應施以刑
    事處遇。」顯然如施用毒品者係前經觀察、勒戒或強制戒治
    等治療程序執行完畢5 年後，始再施用毒品之「初犯」，因
    前所執行之觀察、勒戒或強制戒治已足收戒除毒癮之效，自
    應重新執行觀察、勒戒或強制戒治等治療程序，並於治療程
    序執行完畢後，由檢察官為不起訴處分，毋庸對之追訴處罰
    ；反之，在「再犯」之情形，因其先前所為治療程序顯未能
    收戒斷毒癮之效，且考量施用毒品者之再犯率偏高，乃簡化
    其刑事處遇程序，而逕予追訴處罰，不再施以治療程序。參
    酌上開立法理由，修正毒品危害防制條例就施用毒品者，祇
    於「初犯及5 年後再犯」二種情形，有其追訴條件之限制，
    即須於初犯經觀察、勒戒或強制戒治釋放後，5 年內均無施
    用毒品之行為，始能認其前所實施之觀察、勒戒或強制戒治
    已足遮斷毒癮，而得於5 年後再犯時，再予適用初犯之規定
    ，重行觀察、勒戒等程序。倘5 年內已經再犯，被依法追訴
    處罰，縱其第三次（或第三次以上）施用毒品之時間在初犯
    釋放5 年以後，即與「5 年後再犯」之情形有別，且因已於
    「5 年內再犯」，顯見其再犯率甚高，原實施觀察、勒戒或
    強制戒治，已無法收其實效，而無5 年戒斷期之存在，自無
    再經觀察、勒戒或強制戒治之必要，應由檢察官逕行起訴，
    始符新法修正之本旨，最高法院95年度臺上字第1071號、95
    年度臺非字第59號判決意旨可資參照。經查，被告有事實欄
    一所示之施用毒品前科，此有臺灣高等法院被告前案紀錄表
    及判決書各乙份在卷可稽，是被告於強制戒治執行完畢釋放
    後5 年內已再犯被依法追訴處罰如上所述，則揆諸前揭判決
    意旨，本件檢察官起訴被告施用第一級毒品，符合上開規定
    ，合先敘明。
(二)、又按海洛因依毒品危害防制條例第2 條第2 項第1 款之規定
    ，係屬第一級毒品，故核被告所為，係犯毒品危害防制條例
    第10條第1 項之施用第一級毒品罪罪。另被告持有海洛因係
    供己施用，則其持有之低度行為，為施用毒品之高度行為所
    吸收，不另論罪。再查，被告有事實欄一(一)至(十)所示之科刑
    紀錄在案，此有上開紀錄表可證，是其於受有期徒刑執行完
    畢後5 年內故意再犯有期徒刑以上之本罪，為累犯，應依刑
    法第47條第1 項之規定，加重其刑。
(三)、爰審酌被告前有多次施用毒品之犯行，已如前述，仍不知悔
    悟，故態復萌，再次施用毒品，無視於毒品對於自身健康之
    戕害及國家對於杜絕毒品犯罪之禁令，惟審酌被告犯後坦承
    犯行，態度尚佳，及施用毒品者均具有相當程度之生理成癮
    性及心理依賴性，戒除不易，且犯罪心態與一般刑事犯罪之
    本質不同，非難性較低等一切情狀，量處如主文所示之刑，
    以資懲儆。
(四)、扣案之注射針筒5 支，係被告所有並供己預備施用毒品之用
    乙節，業據被告供述明確（詳見偵查卷第31頁），爰依刑法
    第38條第1 項第2 款之規定，均併予宣告沒收。
據上論斷，應依刑事訴訟法第273 條之1 第1 項、第299 條第1
項前段，毒品危害防制條例第10條第1 項，刑法第11條前段、第
47條第1 項、第38條第1 項第2 款，判決如主文。
本案經檢察官黃致中到庭執行職務。
中    華    民    國    98    年    9     月    22    日
                  刑事第十四庭法  官  饒金鳳
以上正本證明與原本無異。
如不服本判決，應於判決送達後10日內，向本院提出上訴書狀，
且上訴書狀應敘述具體理由，而上訴書狀未敘述上訴理由者，應
於上訴期間（即自收受判決書之翌日起算10日）屆滿後20日內補
提理由書。
                              書記官  王春森
中    華    民    國    98    年    9     月    22    日
附錄本案論罪科刑之法律條文：
毒品危害防制條例第10條：
施用第一級毒品者，處6 月以上5 年以下有期徒刑。
施用第二級毒品者，處3 年以下有期徒刑。


司法院資訊處製作；財團法人民間司法改革基金會備份。
